# 实务中能否按照同一控制合并进行，陈版

提问人：呼叫帮助 时间：2010-04-19 17:31:45
A公司在 2008 年 12 月成为B上市公司的大股东并实质控制B上市公司，A公司拟以其100%控制的子公司C的股权交换上市公司B增发的股票，上市公司B对C是否可以作为同一控制下企业合并。 企业合并会计准则讲解中的描述可否作为同一控制的参考依据，实务中出现的如母公司将其持有的对某子公司的控股权用于交换另一子公司增加发行的股份、集团内某子公司自另一子公司处取得对某一孙公司的控制权等，原则上应作为同一控制下的企业合并。

回答人：chenyiwei
回复 楼主 呼叫帮助 的帖子应根据具体情况具体分析。 你所说的情况是否可以概括为：A公司在 2008 年 12 月成为B上市公司的大股东（这里首先需要判断A对B是否具有实质控制权的问题，但这里不作深入讨论，假定A可以控制B），但没有立即对B进行重组，到2010 年（也就是成为大股东并控制B公司至少一年以后），B对A定向增发，A以其全资子公司C的股权经评估后的价值全额认购B增发的股份？ 这种情况作为同一控制下合并的可能性相对较大。

回答人：chenyiwei
回复 藤椅 呼叫帮助 的帖子应该是综合考虑交易完成前后的时间因素。如果A原先并不控制B，而是直接通过定向增发“一步到位”控制B，则B很可能需要按照反向购买进行处理。但是这样的讨论确实引出一个问题：仅仅是A把C的股权注入B的时间不同就会导致B的会计处理和报表编制基础出现重大差异，是否合理？这个问题我自己也在思考中。